【裁判字號】    92,易,228
【裁判日期】    920508
【裁判案由】    詐欺
【裁判全文】
臺灣板橋地方法院刑事判決                          九十二年度易字第二二八號
    公  訴  人  臺灣板橋地方法院檢察署檢察官
    被      告  甲○○
                乙○○
右列被告因詐欺案件，經檢察官提起公訴（九十一年度偵字第一二六一八號），本院
判決如左：
    主  文
甲○○、乙○○均無罪。
    理  由
一、公訴意旨略以：被告甲○○係臺北縣三峽鎮○○路二十九之一號「建盛小客車租
    賃有限公司」（下簡稱「建盛公司」，登記代表人為其妻林翁秀晶，所涉本件詐
    欺罪嫌，另經檢察官不起訴處分）之實際負責人，明知登記於建盛公司名下之車
    號ＹＹ－○一一八號自用小客車，係其以建盛公司名義與「財將企業股份有限公
    司」（起訴書誤繕為「財將企業有限公司」，下簡稱「財將公司」）簽訂附條件
    買賣契約所買受之車輛（並辦理有動產擔保交易附條件買賣設定登記），在未付
    清所有分期價款之前，該車之所有權仍屬於財將公司，建盛公司不得將之出賣予
    他人，竟與實際上使用該小客車，並靠行於建盛公司之司機乙○○，基於意圖為
    自己不法所有之犯意聯絡，於民國九十一年一月五日，在上址共同向欲買受該小
    客車之丙○○誆稱：該自小客車性能良好，並無肇事記錄，亦無貸款未付清云云
    ，致使丙○○陷於錯誤，同意以新臺幣（下同）二十八萬元之代價買受該小客車
    ，並與建盛公司簽訂靠行司機合約書，並於同年一月九日將二十八萬元之價款匯
    入乙○○所有銀行帳戶內，嗣因於同年二月中旬，甲○○、乙○○已無力繳納該
    小客車之附條件買賣分期款，財將公司人員乃將該小客車取回（拍賣）用以抵償
    債務，至此丙○○方知受騙，案經丙○○告訴，因認被告甲○○、乙○○係共犯
    刑法第三百三十九條第一項之詐欺取財罪嫌云云。
二、按公訴人認被告甲○○、乙○○涉有共同詐欺罪之犯行，無非以其犯罪事實業據
    被告甲○○於警訊、偵查中坦承不諱，核與告訴人丙○○所指述之情節大致相符
    ，並經證人即財將公司人員孫世遠到庭證述明確，且有建盛公司租賃合約書、存
    摺匯款紀錄、被告甲○○所簽立之切結書、動產擔保交易附條件買賣設定登記申
    請書及附條件買賣契約書各一份附卷可資佐證為其論據。惟訊據被告甲○○、乙○○均堅決否認有詐欺之犯行，被告甲○○辯稱：伊當時是想要自己承擔分期車
    款，故未主動告知告訴人等語，被告乙○○則辯稱：甲○○說貸款之事，伊會與
    告訴人私下處理，伊並無主動告知無貸款，告訴人對伊有誤會，伊並無詐騙告訴
    人之故意等語。
三、按犯罪事實應依證據認定之，無證據不得推定其犯罪事實，刑事訴訟法第一百五
    十四條定有明文。而所謂證據，係指足以證明被告確有犯罪行為之積極證據而言
    ，該項證據須適於為被告犯罪之證明者，始得採為斷罪之資料；再告訴人之告訴
    ，係以使被告受刑事訴追為目的，是其陳述是否與事實相符，仍應調查其他證據
    以資審認（參照最高法院六十九年臺上字第四九一三號、五十二年臺上字第一三
    ○○號等判例要旨）。又按認定犯罪事實所憑之證據，必須達於一般人均可得確
    信其為真實之程度，而無合理之懷疑存在時，始得據為被告有罪之認定，倘若犯
    罪事實之證明尚未達此一程度，仍有合理之懷疑存在，則應為被告有利之推定，
    仍不能遽為被告有罪之判斷，此亦為刑事訴訟法第一百五十四條，犯罪事實應依
    證據認定之證據裁判原則，及因保障被告人權，無罪推定原則之所在（參見最高
    法院七十六年度臺上字第四九八六號判例、九十一年度臺上字第三九號刑事判決
    等意旨）。又刑法第三百三十九條之詐欺罪，須行為人意圖為自己或第三人不法
    之所有，施用詐術使人陷於錯誤而交付財物始能成立。經查：
    (一)訊據被告甲○○於本院審理時陳稱：上開車輛原係於八十九年三月間由蕭世能
      以伊建盛公司名義向財將公司分期付款購買靠行於伊公司，購車價款約六十六
      萬九千元，含分期利息應該有七十多萬元，購車的分期款項當時都是由蕭世能
      自己給付，之後在九十年間蕭世能不想開就把該車賣給伊公司，剛開始是由伊
      自己駕駛經營一段期間，之後九十年九月伊再把該車以三十幾萬元價款賣給乙○○，該車仍靠行在伊公司，由乙○○自己駕駛經營，分期款則由伊公司繼續
      給付，伊賣給乙○○時並沒有告訴他，該車尚有貸款未付清，因為該車是掛公
      司租賃車牌，一定要靠行在伊公司名下，不需要過戶給乙○○，所以乙○○不
      知道這件事情，後來在九十年十二月三十一日乙○○因身體不適，說不想繼續
      開，伊就登報再找司機購買承接該車輛，後來告訴人來接洽承買，乙○○同意
      要將該車以二十八萬元賣掉，剛開始都是由伊與丙○○接洽，洽談價款，看車
      時，乙○○才一起出面，伊與告訴人洽談時，並沒有告訴告訴人有關分期貸款
      的事情，但之後分期款仍由伊公司給付，賣車的二十八萬元則由乙○○收受後
      來因伊公司週轉不靈，才沒有繼續支付分期款；伊當時認為車輛都是掛公司名
      義的車牌，暫時不用辦理過戶，所以伊想說由伊公司付清分期款後，等他們要
      變更為自用車輛時再辦理過戶就可以，所以就沒有告訴他們；洽談購車當天丙○○確實有問伊有無貸款，伊有跟他說沒有貸款，因為那麼久都是伊公司在繳
      ，應該沒有問題，伊才這樣跟他說等語（見本院九十二年一月二十八日訊問筆
      錄），核與被告乙○○於本院審理時陳稱：伊係購車後，與甲○○簽立靠行契
      約發覺內容有異，私下去查才知該車有分期付款，之後詢問甲○○，他才告訴
      伊；丙○○購車時都是甲○○與他在接洽，伊不知道甲○○有無向他說明，所
      以伊也沒有主動提起；當天丙○○來看車時有提到車子有無貸款事宜，甲○○
      跟伊說他會私下處理，叫伊不要說等語（見本院上開訊問筆錄）情節大致相符
      ，並有建盛公司與財將公司簽立之上開車輛附條件買賣契約書、動產擔保交易
      附條件買賣設定登記申請書、財將公司出具之該車分期款支付明細紀錄表、被
      告乙○○與建盛公司簽立之司機合約書、告訴人與建盛公司簽立之司機合約書
      、切結書等影本各一紙附卷可稽，堪見被告甲○○固有於未告知上開車輛分期
      貸款一節情形下，先後將該車賣予被告乙○○、告訴人丙○○，惟被告甲○○
      於九十年九月十五日，係以三十八萬元價格將車賣予被告乙○○，與當時該車
      尚餘之分期車款三十七萬五千七百八十二元相當，且其後仍由被告甲○○繳付
      各期分期車款，至其於九十一年一月八日，以二十八萬元價格將車再賣予告訴
      人丙○○時，亦與當時該車尚餘之分期車款二十九萬元六千六百七十元相當，
      且該二十八萬元價款係由告訴人直接匯至被告乙○○帳戶內，未經被告甲○○
      取用，其後被告甲○○並繳付一期分期車款，是核諸上情，被告甲○○於將車
      賣予被告乙○○時即自繳該車分期款而未告知該車貸款一事，且轉售價格亦均
      與當時所餘分期車款相當，車輛亦均交付買方占有使用，雖迄轉售告訴人後僅
      繳付一期分期款即未再繳付，以致該車遭財將公司取回拍賣，造成告訴人損失
      ，然其亦未收受獲取告訴人支付之車款，且衡諸上情，被告甲○○隱匿該車貸
      款一節與人買賣該車雖有不當，但亦未有藉以取得不法利益之情，故此僅屬民
      事交易瑕疵問題，尚難率認被告甲○○有不法所有之意圖，而認已構成形法上
      之詐欺罪。
    (二)次據上述，被告甲○○於出售該車予被告乙○○時，亦未告知該車分期貸款一
      事，被告乙○○購車時顯亦不知情，至其後雖已知貸款一事，但被告甲○○告
      知分期款其會繳付，且售車一事均係由被告甲○○與告訴人洽談，其僅係於告
      訴人最後詢問時，未主動告知，況依上述理由，既難認被告甲○○已構成刑法
      上之詐欺罪，則遑論被告乙○○有何共犯詐欺罪行可言。
    (三)復據告訴人就上開購車債務糾紛業與被告和解，有和解書影本一紙附卷可稽，
      並於本院審理時澄清陳稱：當時甲○○想要把車款負擔完，沒想到之後周轉困
      難才會這樣，據伊事後瞭解，被告二人應無詐欺故意，本件詐欺之告訴係屬誤
      會等語（見本院九十二年四月二十四日審理筆錄），由此益見本件應屬民事債
      務糾紛問題，無涉刑事詐欺之犯行。
    綜上所述，尚難認被告甲○○、乙○○二人有不法所有之意圖，施用詐術，使告
    訴人陷於錯誤而交付財物之犯行，此外復查無其他積極證據足認被告二人確有詐
    欺之犯行，是本件不能證明被告二人犯罪，自應均為無罪判決之諭知。
據上論斷，應依刑事訴訟法第三百零一條第一項，判決如主文。
本案經檢察官程秀蘭到庭執行職務
中      華      民      國    九十二    年      五      月      八      日
                                      臺灣板橋地方法院刑事第六庭
                                          法  官  彭  全  曄
右正本證明與原本無異
如不服本判決，應於判決送達後十日內，向本院提出上訴狀
                                          書記官  梁  宜  庭
中      華      民      國    九十二    年      五      月     十二     日


司法院資訊處製作；財團法人民間司法改革基金會備份。
